【裁判字號】    98,台上,2348
【裁判日期】    981210
【裁判案由】    侵權行為損害賠償
【裁判全文】
最高法院民事判決            九十八年度台上字第二三四八號
上   訴   人  奇展國際企業有限公司
兼法定代理人  甲○○
共        同
訴 訟代理 人  郭家駿律師
被  上訴  人  美商微軟公司
                        WA98052, U.S.A
法 定代理 人  乙○○○○○○○ ○○ ○○○○○○○○
訴 訟代理 人  洪慶順律師
上列當事人間請求侵權行為損害賠償事件，上訴人對於中華民國
九十八年五月二十七日台灣高等法院高雄分院第二審判決（九十
七年度智上字第一號）提起上訴，本院判決如下：
    主  文
原判決廢棄，發交智慧財產法院。
    理  由
本件被上訴人於上訴人提起上訴後，改派乙○○○○○○○ ○○ ○○○○○○○○
為其進行訴訟之代表人（法定代理人），已據其提出美國華盛頓
州公證人簽署之宣誓書，並經我國駐西雅圖台北經濟文化辦事處
簽署簽證，經核尚無不合，爰列乙○○○○○○○ ○○ ○○○○○○○○為被上訴
人之法定代理人。
次查被上訴人主張：上訴人奇展國際企業有限公司（下稱上訴人
公司）從事販賣、維修電腦及周邊設備、器材等業務，而上訴人
甲○○則係其法定代理人，其明知Window2000、Office2000（含
Word、Excel、Access、PowerPoint）、Window Xp、Office2002
（含 Word、Excel、Access、PowerPoint）等電腦軟體程式著作
係伊享有著作財產權之電腦程式著作，任何人非經伊同意或授權
不得為重製行為；伊公司推出SPLA（Service Provider License
Agreement ）專案，由是方電訊股份有限公司（下稱是方公司）
取得經銷權，再授權網紀資訊股份有限公司（下稱網紀公司）行
銷；上訴人雖與網紀公司簽約為網紀公司推銷上開專案，惟逾越
授權範圍，未經伊同意或授權，自民國九十一年間某日起，先後
多次將上開電腦軟體程式重製安裝在其公司待售或客戶送修之電
腦硬碟，連同該硬碟及其他電腦設備，分別售與不詳之人，而侵
害伊公司著作財產權。並分別於九十三年四月二十二日、七月二
十三日售與伊派遣之市場調查人員灌有該軟體之電腦主機各一台
，嗣經警方於九十三年八月六日，在上訴人處查獲如一審判決附
表（下稱附表）所示之十七種侵害上開伊享有著作財產權之電腦
程式著作物。爰依公司法、著作權法及侵權行為等規定，求為命
上訴人應連帶給付被上訴人新台幣（下同）三百四十萬元及加計
法定遲延之利息，及將台灣高雄地方法院九十四年度訴字第二六
八二號刑事最後事實審判決書主文及事實欄，暨本案民事最後事
實審判決書主文欄，以長二十五公分、寬十九公分之篇幅，登載
於經濟日報第一版下半頁一日之判決（被上訴人超過上開請求部
分，經一審法院判決駁回，未據其聲明不服，已告確定）。
上訴人則以：附表所列十七種電腦程式中，僅扣案電腦即Z7、Z8
中所安裝之「MS Windows 2000 Server」、「MS Office 2000」
、「MS Office 2002」三種電腦程式係伊依網紀公司所提供之SP
LA授權方案安裝於伺服器內，並非安裝於個人電腦內，且伊已支
付該部分軟體之授權費用，並非違法重製之情形；被上訴人未扣
案之編號Z1至Z6電腦等為客戶送修之電腦，與伊無關。縱令網紀
公司對伊之授權不合法，亦只有安裝上開三種軟體構成非法重製
，又其向被上訴人之經銷商購買SPLA授權包三百份，已支付授權
費用共十二萬元，被上訴人請求損害賠償之金額，亦應扣除其所
受之利益等語，資為抗辯。
原審維持第一審所為上訴人敗訴部分之判決，駁回其上訴，無非
以：上訴人甲○○對於其多次將上開電腦軟體程式安裝於公司之
電腦硬碟上，並連同硬碟及其他電腦設備售與不特定人之事實，
於刑事審理中並不爭執，有原法院九十六年上訴字第一八八○號
刑事判決可參；本件係由被上訴人聲請並會同內政部警政署保安
警察第二總隊第四大隊於九十三年八月六日至甲○○經營之奇展
公司搜索，當場查獲八部電腦軟體及四片光碟，並有扣押物品清
單及製作Z1至Z8之電腦及光牒軟體明細表附於台灣高雄地方法院
檢察署九十三年偵字第一五九二七號偵查卷內，甲○○亦自承「
是方或網紀都沒有提供伺服器，所以我必須在我自己的電腦環境
中安裝伺服器給客戶使用，這是唯一的授權方式，所以簽SPLA的
客戶就到我們的伺服器中抓微軟的軟體使用。」等情；而扣案之
編號Z7、Z8等二台電腦之產品序號相同，且螢幕左下角藍色出現
Window 2000 Server之字樣，有上開刑事卷內準備程序筆錄及上
開軟體明細表可參，被上訴人出售之合法授權電腦軟體均有一獨
立之產品金鑰及使用授權書及真品證明書等情，為兩造所不爭，
則上開二台電腦之產品，顯係未經授權之重製軟體，足認甲○○
確有非法重製被上訴人上開電腦軟體之行為。並參證人廖怡苓於
偵查中及證人李立國於偵審中、證人莊文政於偵查中之證述情節
，足悉上訴人要在規範授權範圍內，才有權把OFFICE的軟體灌到
客戶硬碟，SPLA方案僅可將軟體灌至公司內部網路電腦之主機內
使用，並不能將軟體灌到單一個人電腦內。又依是方公司與網紀
公司所簽訂之軟體按月授權服務經銷契約書第一條之二之一、其
二所載，及網紀公司與上訴人所簽訂之銷售特約商服務書第捌點
、網紀公司之軟體按月授權購買憑證，及軟體使用者規範所載內
容，顯見上訴人安裝上開被上訴人之電腦軟體程式於個人電腦並
出售之行為，實已逾其與網紀公司訂立之經銷合約內容，復有被
上訴人電腦程式著作權登記證明、軟體按月授權服務經銷契約書
及其附件、Office應用版軟體包銷售特約商合約書影本各一份、
上訴人資訊廣場產品訂購單四紙、趙德昌電腦中之電腦程式軟體
版權頁列印資料十四張、電腦軟體紀錄表影本九份、電腦軟體執
行及系統畫面資料照片八十五張、盜版光碟照片二張、查獲現場
照片十九張及扣案之盜版光碟四片等附刑事卷可稽，顯見甲○○
已違約將上開軟體程式灌於個人電腦內隨同電腦出售，足認甲○
○安裝上開微軟公司之電腦軟體程式於個人電腦並出售之行為，
並非與網紀公司訂立之經銷合約內容。至未扣案之編號Z1至Z6電
腦等為客戶送修之電腦，上訴人主張與伊無關，雖據提出維修單
為證，惟查該維修單，僅能證明維修之事實，尚不能證明上訴人
未將軟體灌於該電腦內。此外，上訴人又無法舉證以實其說，所
辯不足採信。又甲○○因上開重製行為，經判處有期徒刑五月及
罰金二十五萬元確定等情，有最高法院九十七年度台上字第二二
○三號刑事判決足參。是上訴人非法重製上開電腦程式著作，而
侵害被上訴人之著作財產權，自堪認定。經審酌上訴人除將非法
軟體重製於其電腦硬碟中供營利使用之外，又將非法重製軟體安
裝於其銷售之電腦中，被上訴人所受損害無法計算，因認一種軟
體程式以二十萬元計算損害為當，則被上訴人得請求上訴人連帶
賠償之金額為三百四十萬元。從而，被上訴人請求上訴人如數連
帶給付並加給法定遲延利息，為有理由，應予准許等詞，為其判
斷之基礎。
惟查上訴人迭於事實審主張未扣案之編號Z1、Z2電腦係客人所購
，內有合法軟體，編號Z3、Z4係客戶送修電腦，Z5為公司展示機
，Z6係公司自行使用之電腦已有授權，均未扣案，故伊無侵權云
云，並提出維修單二紙為證（見原審卷六四、一六四、一六五頁
，偵查卷二六、三六頁），自屬重要防禦方法，徵諸上開警方扣
押物品清單及查扣物品目錄表、電腦軟體記錄表所示，確僅查扣
電腦主機二台、盜版光碟四片及訂貨單二十六張（見偵查卷八頁
、一○七頁、保警緝卷一○六至一一六頁），倘上開Z1至Z6之電
腦確有侵害被上訴人之著作財產權，為何當時未併扣案查明？亟
待釐清。乃原審未遑詳查，逕認上訴人非法重製上開電腦之軟體
程式，而侵害被上訴人之著作財產權，自嫌速斷。其次，原審既
認上訴人除將非法軟體重製於其電腦硬碟中供營利使用之外，又
將非法重製軟體安裝於其銷售之電腦中，因侵害被上訴人之著作
財產權云云，惟徵諸上開電腦軟體記錄表及附表編號1、2所示，
可知MS Windows 98及MS Windows ME二種電腦軟體程式，僅存在
於扣案光碟A4，而未安裝在Z1至Z8電腦，原審未於判決理由項下
說明上開扣案光碟如何侵害被上訴人之著作財產權，遽為不利上
訴人之判決，亦有可議。末查，被上訴人請求上訴人登報部分，
與前開部分有牽連關係，爰併予發回。上訴論旨指摘原判決不當
，求予廢棄，非無理由。又智慧財產案件審理法自九十七年七月
一日施行，爰依同法施行細則第五條第一項規定，將本件發交智
慧財產法院。
據上論結，本件上訴為有理由。依民事訴訟法第四百七十七條第
一項、第四百七十八條第二項，判決如主文。
中    華    民    國  九十八  年   十二   月    十    日
                      最高法院民事第四庭
                          審判長法官  劉  延  村
                                法官  許  澍  林
                                法官  黃  秀  得
                                法官  許  正  順
                                法官  魏  大  喨
      本件正本證明與原本無異
                                      書  記  官
中    華    民    國  九十八  年   十二   月  二十三  日
                                                Ａ


司法院資訊處製作；財團法人民間司法改革基金會備份。
